臺灣臺中地方法院刑事判決　　　　　 94年度中簡上字第466號
　　上　訴　人
　　即　被　告　丁○○
上列上訴人因傷害案件，不服本院台中簡易庭九十四年度中簡字
第九七五號中華民國九十四年六月七日第一審簡易判決（聲請案
號：臺灣臺中地方法院檢察署九十四年度偵字第三三三二號），
提起上訴，本院管轄之第二審合議庭判決如下：
    主  文
上訴駁回。
    事  實
一、丁○○為丙○○○之子張庭禎之前妻，於民國九十三年二月
    四日上午七時三十分許，在其位於臺中市○○路○段一四八
    巷二九號二樓之居所，因細故與丙○○○發生爭吵，竟基於
    傷害之犯意，以腳踢丙○○○之腹部，並將丙○○○壓制在
    地，拉扯丙○○○頭髮，且手持電視遙控器毆打丙○○○之
    身體，致丙○　○○受有右側頭皮部頭皮血腫五三公分，
    上腹部紅色瘀痕六三公分，背部紅色瘀痕三二公分、三
    三公分、二二公分共三處，前胸部瘀青血腫三四公分
    、右手食指瘀青血腫六二公分、左手小指瘀青血腫二二
    公分、左上臂瘀青血腫五三公分、右上臂瘀青血腫四三
    公分等傷害。
二、案經丙○○○訴由臺中市警察局第一分局報請臺灣臺中地方
    法院檢察署檢察官偵查後聲請簡易判決處刑。
    理  由
一、訊據上訴人即被告丁○○（下稱被告）固坦承有於前揭時、
    地與告訴人發生爭吵，且拉扯告訴人頭髮，將告訴人壓制在
    地等情，惟矢口否認有何傷害犯行，辯稱：丙○○○搶伊手
    上的遙控器，不讓伊看電視，因她搶不到伊的遙控器，就要
    把插頭拔掉，但找不到插頭，就很生氣踢伊的左小腿，伊沒
    有反抗，也沒有打她，後來她自己就大叫有人打她，鄰居聽
    到她大叫後，有來伊住處看，並沒有看到她受傷後就離開了
    ，接著她在鄰居離開後，就拉伊的頭髮，伊為了要她放手就
    把她壓在地上，她還是不放手，伊就反拉她的頭髮，伊拉她
    頭髮一下就放手了，但她仍不放手，直到她因被伊壓在地上
    不舒服，才放手，她身體上的傷害，可能是因為伊將她壓制
    在地上並拉扯彼此頭髮時所造成的，伊係出為保護自己之意
    ，始做出反抗行為，實無傷害告訴人等語。
二、經查：
  (一)上開犯罪事實，業據告訴人於警詢、偵訊中指訴綦詳（見偵
    卷第五、十六頁），告訴人並於本院審理時到庭具結證述：
    「被告因為不讓我住，看電視很大聲，我勸她小聲一點，雙
    方就發生爭吵，被告先以腳踢我腹部，我就跌倒，被告又把
    我壓制在地上，用手扯我的頭髮，腳踢我，又拿遙控器打我
    腦部，受傷情形如診斷證明書所載，我沒有打被告」等語（
    見本院九十四年十月十三日審理筆錄，本院卷第三七頁）。
    本院觀之告訴人之上開證述，核與證人即告訴人之孫女乙○
    ○於偵訊中證稱：「當天早上我們在睡覺，電視聲音太大，
    我奶奶先出去，我繼續睡，後來我聽到碰撞聲，我奶奶叫我
    出來，我就出來，看見我奶奶被被告跨坐壓在地上，我奶奶
    臉朝下，被告抓我奶奶的頭髮，還用遙控器打她身體，我奶
    奶叫我找管理員，我去開門，被告就要來抓我，我奶奶看被
    告起來，就把我帶到門外面，我就找管理員一起去報警，出
    去後先跟鄰居敲門，被告就跟鄰居說不要管她，她們都是神
    經病，．．．當時我出來時，看見地上有頭髮，我奶奶身體
    上也有頭髮、身體也不舒服」等語相符（見偵卷第十九、二
    十頁），足見告訴人之指訴非虛。此外，告訴人於事發後，
    立即於同日上午十一時四十分至行政院衛生署台中醫院驗傷
    ，其傷勢經檢查確診為：右側頭皮部頭皮血腫五三公分，
    上腹部紅色瘀痕六三公分，背部紅色瘀痕三二公分、三
    三公分、二二公分共三處，前胸部瘀青血腫三四公分
    、右手食指瘀青血腫六二公分、左手小指瘀青血腫二二
    公分、左上臂瘀青血腫五三公分、右上臂瘀青血腫四三
    公分，此有診斷證明書一份在卷可參（見偵卷第七頁），由
    告訴人之上揭傷勢及其受傷部位遍及頭部、腹部、背部等情
    觀之，足見被告上揭辯稱：伊沒有打告訴人，是因告訴人拉
    伊的頭髮，伊為了要她放手就把她壓在地上，反拉她的頭髮
    ，伊拉她頭髮一下就放手了，她身體上的傷害，可能是因為
    伊將她壓制在地上並拉扯彼此頭髮時所造成的，伊係出為保
    護自己之意，始做出反抗行為，實無傷害告訴人云云，顯係
    避重就輕，推卸刑責之詞，與事實不符，要無足採。
  (二)又按正當防衛必須對於現在不法之侵害始得為之，侵害業已
    過去，即無正當防衛可言。至彼此互毆，又必以一方初無傷
    人之行為，因排除對方不法之侵害而加以還擊，始得以正當
    防衛論。故侵害已過去後之報復行為，與無從分別何方為不
    法侵害之互毆行為，均不得主張防衛權，最高法院著有三十
    年度上字第一○四○號判例可資參照。本件被告上開辯稱其
    係因為出於保護自己之意，始做出反抗行為云云，並不足採
    信，業如前述，此外，本院並查無其他積極證據足資證明被
    告當時係因受不法侵害始為毆打對方之防衛行為，揆諸前開
    說明，被告主張正當防衛云云，亦無足採。
  (三)綜上，被告前揭所辯顯均係飾詞卸責之詞，委無足採，從而
    ，本件事證已臻明確，被告之傷害犯行，洵堪認定。至被告
    聲請傳訊鄰居、及再次傳訊證人乙○○、並請求測謊以證實
    其所言屬實等云云，本院因認本件事證已臻明瞭，並無再調
    查之必要，附此敘明。
三、核被告丁○○所為，係犯刑法第二百七十七條第一項之傷害
    罪。原審以被告罪證明確，依刑法第二百七十七條第一項、
    第四十一條第一項前段、罰金罰鍰提高標準條例第一條前段
    、第二條，量處被告拘役拾日，並諭知易科罰金之折算標
    準，其認事用法並無違誤，量刑亦屬妥適，被告猶執前詞，
    指摘原判決不當，上訴請求撤銷改判，為無理由，應予駁回
    。
三、至被告丁○○用以毆打告訴人之電視遙控器，未據扣案，且
    無證據證明係屬被告所有，為免執行之擾，爰不予宣告沒收
    ，附此敘明。
據上論斷，應依刑事訴訟法第四百五十五條之一第三項、第三百
六十八條、第三百六十四條，判決如主文。
本案經檢察官甲○○到庭執行職務。
中　　華　　民　　國　　94　　年　　10　　月　　27　　日
            刑事第八庭      審判長法  官  朱光國
                                  法  官  鍾堯航
                                  法  官  洪堯讚
右正本證明與原本無異。
本件不得上訴。
                                  書記官  柳寶倫
中　　華　　民　　國　　94　　年　　10　　月　　27　　日
